【裁判字號】    95,再易,123
【裁判日期】    950830
【裁判案由】    返還不當得利等
【裁判全文】
臺灣高等法院民事判決                 95年度再易字第123號
再審原告  乙○○
再審被告  甲○○
上列當事人間返還不當得利等事件，再審原告對於中華民國95年
8月1日本院95年度上易字第98號確定判決提起再審，本院判決如
下：
    主      文
再審之訴駁回。
再審訴訟費用由再審原告負擔。
    事實及理由
一、再審原告主張略以：再審原告原為門牌號碼台北縣土城市○
    ○路○段269號1-5層全棟建物（下稱系爭建物）之所有權人
    ，再審原告為經營旅社之上下樓層進出方便，以系爭建物1
    樓平台為基座，拆除各樓層之陽台而裝設電梯1部（下稱系
    爭電梯），系爭電梯為再審原告所有。嗣因系爭建物遭再審
    原告之債權人聲請強制執行（臺灣板橋地方法院91年度執字
    第4521號），由再審被告拍定取得。系爭建物於拍賣時並未
    載明點交系爭電梯，且於系爭建物點交時，再審原告亦向執
    行法官及再審被告主張系爭電梯為其所有，再審被告並未表
    示異議，茲再審被告將系爭電梯拆除後，竟未將系爭電梯返
    還再審原告，顯已侵害再審原告之權利，乃依侵權行為之法
    則，請求再審被告應賠償系爭電梯之損害新台幣（下同）70
    萬元，本院95年度上易字第98號確定判決竟認定系爭電梯為
    從物，應隨同系爭建物點交予再審被告，再審原告對於系爭
    電梯無任何權利存在，而駁回再審原告之訴（下稱原確定判
    決）。原確定判決漏未審酌系爭電梯屬違章建物，並無常助
    主物之效用，系爭建物點交時並不及於系爭電梯，再審原告
    曾當場表示系爭電梯為伊所有，且依再審被告與訴外人王茂
    欽簽訂之不動產買賣契約書足資證明系爭電梯非屬從物，應
    屬再審原告所有等情，爰依民事訴訟法第496條第1項第1款
    及第497條規定提起再審之訴，求為命(一)廢棄原確定判決。
    (二)再審被告應給付再審原告70萬元。
二、按民事訴訟法第496條第1項第1 款所謂適用法規顯有錯誤者
    ，係指確定判決所適用之法規顯然不合於法律規定，或與現
    存判例解釋顯然違反者而言，並不包括漏未斟酌證據及認定
    事實錯誤之情形在內，亦不包括取捨證據失當及判決不備理
    由之情形在內（最高法院57年台上字第1091號判例、63年台
    上字第880號判例及71年度台再字第209號判決參照）。經查
    原確定判決係認定系爭電梯係再審原告因前在系爭建物經營
    旅社為上下樓層進出方便而設，系爭電梯在客觀上之經濟效
    用，係輔助系爭建物之使用，系爭電梯與系爭建物原既均屬
    再審原告所有，且具有常助系爭建物經濟效用之功能，應認
    系爭電梯係屬系爭建物之從物，系爭建物之點交應包括系爭
    電梯等情，此乃屬原確定判決認定事實及及取捨證據之職權
    行使，依上開說明，難認原確定判決有民事訴訟法第496條
    第1項第1款適用法規顯有錯誤之再審事由。
三、次按依第466條不得上訴於第三審法院之事件，除前條規定
    外，其經第二審確定之判決，如就足影響於判決之重要證物
    ，漏未斟酌者，亦得提起再審之訴，民事訴訟法第497條固
    定有明文，惟以該重要證物足以影響判決之結果者為限，倘
    該重要證物縱經斟酌，亦不影響判決結果，即無該條文之適
    用。查再審被告於拍定取得系爭建物後，業將系爭建物轉賣
    與訴外人王茂欽，並簽訂不動產買賣契約書約定「雙方同意
    本案標的內原有裝設電梯，賣方不負保全手續，如原前賣方
    有意取回電梯設備時與賣方無關，由買方自行負責。原前賣
    方向法院取得拆遷電梯時，與賣方無關，買方願自行負責」
    等語，此乃買賣雙方就系爭電梯之權利瑕疵擔保為特別約定
    ，並無從據以認定系爭電梯非屬系爭建物之從物，縱再予以
    斟酌該不動產買賣契約書，亦不足以影響原確定判決之結果
    ，是再審原告執此為再審事由，亦非可採。
四、從而，再審原告提起本件再審之訴，顯無再審理由，爰不經
    言詞辯論，逕以判決駁回之。
五、據上論結，本件再審之訴為顯無理由，依民事訴訟法第502
    條第2項、第78條，判決如主文。
中    華    民    國    95    年    8     月    30    日
                    民事第十三庭
                        審判長法  官  陳昆煇
                              法  官  李錦美
                              法  官  陳駿璧
正本係照原本作成。
不得上訴。
中    華    民    國    95    年    9     月    4     日
                              書記官  黃  愛


司法院資訊處製作；財團法人民間司法改革基金會備份。
